【裁判字號】    99,簡上,1105
【裁判日期】    991216
【裁判案由】    毒品危害防制條例
【裁判全文】
臺灣板橋地方法院刑事判決            99年度簡上字第1105號
上  訴  人  羅慶祐
即  被  告
上列上訴人即被告因毒品危害防制條例案件，不服本院民國99年
9 月27日99年度簡字第6914號第一審簡易判決（聲請簡易判決處
刑案號：99年度毒偵字第4911號），提起上訴，本院管轄之第二
審合議庭判決如下：
    主      文
上訴駁回。
    事實及理由
一、本案經本院審理結果，認第一審以上訴人即被告羅慶祐所為
    係犯毒品危害防制條例第10條第2 項之施用第二級毒品罪，
    且因構成累犯，乃判處有期徒刑5 月，如易科罰金，以新臺
    幣1 千元折算壹日，其認事用法均無違誤，量刑亦屬適當，
    應予維持，除將第一審判決事實及理由欄一、（一）所載，
    被告前犯本院96年度簡字第6493號刑案案號改為96年度簡字
    第6943號外，餘均引用如附件第一審簡易判決書（含檢察官
    聲請簡易判決處刑書）所記載之事實、證據及理由。
二、被告上訴意旨略以：伊因患有重大精神疾病，為求症狀減輕
    ，方在友人介紹下施用毒品，故提上訴，請求法院斟酌此情
    ，從輕量刑云云。
三、查被告固已提出重大傷病免自行部分負擔證明卡，用以證明
    其患有器質性精神病，惟依其上開前案紀錄所示，被告早即
    曾因多次施用毒品行為，經法院論處罪刑，當知此等所為確
    受法所明禁。而被告雖受疾病長年所苦，衡情亦應依循正當
    管道就醫診治，斷無回頭依賴毒品之理，縱如所述施用毒品
    得予減免自身不適，然此既與任何阻卻犯罪構成事由之要件
    均屬有間，被告自不得引此為免責依據。又按法官於有罪判
    決中，究應如何量處罪刑，均為實體法賦予審理法官刑罰之
    裁量權事項，法官行使此項裁量權，自得依據個案情節，參
    諸刑法第57條所定各款犯罪情狀之規定，於該法定刑度範圍
    內，基於合義務性之裁量，量處被告罪刑。質言之，法官為
    此量刑之裁量權時，除不得逾越法定刑或法定要件外，尚應
    符合法規範之體系及目的，遵守一般有效之經驗及論理法則
    等法原則，亦即應兼顧裁量之外部及內部性，如非顯然有裁
    量逾越或裁量濫用之違法情事，自不得任意指摘為違法，此
    亦為最高法院歷年多起判例所宣示之原則（最高法院80年臺
    非字第473 號判例、75年臺上字第7033號判例、72年臺上字
    第6696號判例、72年臺上字第3647號判例意旨可資參照）。
    關於量刑之裁量權，乃憲法所保障法官獨立審判之核心，法
    院行使此項裁量權，固非得以任意或自由為之，仍應受一般
    法律原理原則之拘束，即須符合法律授權之目的、法律秩序
    之理念、國民法律感情及一般合法有效之慣例等規範，尤其
    應遵守比例原則及平等原則之意旨，否則即可能構成裁量濫
    用之違法（最高法院86年度臺上字第7655號判決意旨亦可參
    照），然反之即為，如非有裁量逾越或裁量濫用之明顯違法
    情事，自不得擅加指摘其違法或不當，即使上級法院對下級
    法院裁量權之審查，亦應同此標準，此不僅在保障法官不受
    任何制度外之不當干涉，更保障法官不受制度內的異質干涉
    ，此方符憲法第80條所宣示獨立審判之真義。本院審理結果
    認為，原審已審酌被告經觀察、勒戒及強制戒治、多次徒刑
    宣告及執行後，猶再犯本案，顯見其毫無戒除毒癮之意志，
    惟念其施用毒品係自戕身心健康，對於他人法益尚無具體危
    害，兼衡其犯罪動機、目的、手段、所生危害、品行、智識
    程度、生活狀況、犯後坦承犯行等一切情狀，對被告予以論
    罪科刑，其認事用法既無違誤，處刑亦在法定刑範圍之內，
    無任何違法情事，被告空言處罰過重，卻未能明指其認過當
    之合理依據安在，原審量以被告如上刑度，事實上核符前述
    憲法比例原則及平等原則之要求無誤，其刑罰裁量權之行使
    要無違失之處。綜上所述，本案上訴意旨既無理由，原判決
    又無任何違法或不當之處，依法應予駁回。
據上論斷，應依刑事訴訟法第455 條之1 第1 項、第3 項、第36
4 條、第368 條、第373 條，判決如主文。
本案經檢察官黃嘉妮到庭執行職務。
中    華    民    國    99    年    12    月    16    日
                  刑事第五庭審判長  法  官  胡堅勤
                                    法  官  高增泓
                                    法  官  盧軍傑
上列正本證明與原本無異。
不得上訴。
                                    書記官  周玉茹
中    華    民    國    99    年    12    月    16    日
附件：

司法院資訊處製作；財團法人民間司法改革基金會備份。
